臺北高等行政法院判決
                                      100年度簡字第581號
原      告　林俊銘
被      告　桃園縣政府
代　表　人　吳志揚（縣長）
上列當事人間消防法事件，原告不服內政部中華民國100 年6 月
22日台內訴字第1000080729號（案號：0000000000）訴願決定，
提起行政訴訟。本院判決如下：
    主  文
原告之訴駁回。
訴訟費用由原告負擔。
    事實及理由
一、程序事項：
    本件係因不服行政機關所為新臺幣（下同）40萬元以下罰鍰
    處分而涉訟之事件，依行政訴訟法第229 條第1 項第2 款規
    定，應適用簡易程序，本院並依同法第233 條第1 項規定，
    不經言詞辯論，逕行裁判。
二、事實概要：
    原告係坐落桃園縣平鎮市○○路○ 段39-3號「極峰工業有限
    公司」（下稱極峰公司）之管理權人，系爭場所為各類場所
    消防安全設備設置標準第12條規定之甲類以外場所，依消防
    法第6 條規定，應設置並維護其消防安全設備，民國100 年
    1 月4 日被告所屬消防局第四大隊平鎮分隊人員赴現場實施
    消防安全檢查，發現原告99年度未依規定委託消防專業技術
    人員或專業檢修機構辦理檢修申報，即當場開立編號第0347
    77號（訴願決定誤植為35528 號）消防安全檢（複）查不合
    規定限期改善通知單，限於同年2 月4 日（訴願決定及被告
    答辯書均誤植為2 月3 日）前改善完畢，嗣於同年2 月16日
    派員前往複查，發現不合規定部分仍未改善，乃予以舉發。
    原告於100 年2 月22日向被告所屬消防局提出意見陳述書，
    經被告所屬消防局以100 年2 月23日桃消預字第1000003674
    號函復略以：「……台端屬場所管理權人，依法應負相關消
    防安全管理之責，來文申訴內容，經查非屬法規所排外，基
    於上述，本局無法註銷舉發違反消防法案件通知單，……」
    嗣經被告認定原告有違反消防法第9 條規定事實，經通知限
    期改善，逾期仍不改善，乃依同法第38條第2 項規定，以10
    0 年3 月8 日府消預字第1000110258號裁處書（下稱原處分
    ），處原告2 萬元罰鍰。原告不服，提起訴願，經遭駁回，
    遂向本院提起行政訴訟。
三、本件原告主張：
    消防法第6 條雖規定管理權人應設置並維護其消防安全設備
    ，惟本案之消防設備設置與維護皆由出租人處理，原告僅為
    承租人，並非管理權人，被告違反邏輯認定事實。此外訴願
    決定稱本件於100 年2 月16日前往複查，發現不合規定部分
    仍未改善，乃予舉發，此為原告所不爭執乙節，不符事實。
    事實上自100 年1 月4 日被告所屬消防局第四大隊平鎮分隊
    人員開立不合規定通知單時，原告即已拒絕簽名。況且極峰
    公司乃原告負責之1 人公司，就經驗法則而言，實無須了解
    複雜之消防法規，被告執法實有過當等情。並聲明求為判決
    撤銷訴願決定及原處分。
四、被告則以：
    本件極峰公司屬各類場所消防安全設備設置標準第12條規定
    之甲類以外場所，且原告為該場所之管理權人，依消防法第
    2 條、第6 條、第9 條第1 項及「各類場所消防安全設備檢
    修及申報作業基準」第1 篇第5 點規定，應每年辦理1 次消
    防安全設備檢修申報，甲類以外場所應於每年12月31日前申
    報。被告於100 年1 月4 日派員前往消防安全檢查，發現該
    場所管理權人99年度未依法委託消防專業技術人員或專業檢
    修機構定期檢修申報消防安全設備之事實，即開具編號第03
    4777號消防安全檢查不合規定限期改善通知單，限於同年2
    月4 日（被告答辯書誤植為2 月3 日）前改善完畢。復於同
    年2 月16日前往複查，發現管理權人仍未依法委託消防專業
    技術人員或專業檢修機構定期檢修申報消防安全設備，始開
    立編號第004857號舉發違反消防法案件通知單，是被告以原
    處分處原告罰鍰2 萬元，並無不合等語，資為抗辯。並聲明
    求為判決駁回原告之訴。
五、本件如事實概要欄所載之事實，有編號第034777、034784號
    消防安全檢（複）查不合規定限期改善通知單（原處分卷第
    第1 頁、第3 頁）、編號第004857號舉發違反消防法案件通
    知單（訴願卷第26頁）、原告100 年2 月22日意見陳述書（
    訴願卷第32頁）、被告所屬消防局100 年2 月23日桃消預字
    第1000003674號函（訴願卷第30頁）、原處分（原處分卷第
    5 頁）影本等附原處分卷及訴願卷可稽，洵堪認定。是本件
    爭點厥在：被告以原告違反消防法第9 條規定，依同法第38
    條第2 項規定，裁處其2 萬元罰鍰，是否合法？
  (一)按消防法第2 條、第3 條、第6 條第1 項、第2 項、第9 條
    第1 項、第38條第2 項、第46條及其施行細則第6 條分別規
    定：「本法所稱管理權人係指依法令或契約對各該場所有實
    際支配管理權者；其屬法人者，為其負責人。」「消防主管
    機關：在中央為內政部；在直轄市為直轄市政府；在縣（市
    ）為縣（市）政府。」「（第1 項）本法所定各類場所之管
    理權人對其實際支配管理之場所，應設置並維護其消防安全
    設備；場所之分類及消防安全設備設置之標準，由中央主管
    機關定之。（第2 項）消防機關得依前項所定各類場所之危
    險程度，分類列管檢查及複查。」「依第6 條第1 項應設置
    消防安全設備場所，其管理權人應委託第8 條所規定之消防
    設備師或消防設備士，定期檢修消防安全設備，其檢修結果
    應依限報請當地消防機關備查；消防機關得視需要派員複查
    。但高層建築物或地下建築物消防安全設備之定期檢修，其
    管理權人應委託中央主管機關審查合格之專業機構辦理。」
    「違反第9 條有關檢修設備之規定，經通知限期改善，逾期
    不改善者，處其管理權人新臺幣1 萬元以上5 萬元以下罰鍰
    ；經處罰鍰後仍不改善者，得連續處罰。」「本法施行細則
    ，由中央主管機關擬訂，報請行政院核定後發布之。」「（
    第1 項）管理權人依本法第9 條規定應定期檢修消防安全設
    備之方式如下：……（第2 項）前項各款之檢查，於各類場
    所消防安全設備設置標準規定之甲類場所，每半年實施1 次
    ，甲類以外場所，每年實施1 次。（第3 項）第1 項消防安
    全設備之檢修項目、檢修基準及檢修結果之申報期限，由中
    央消防機關定之。」次按，內政部依消防法施行細則第6 條
    第3 項授權訂定之「各類場所消防安全設備檢修及申報作業
    基準」第1 篇第5 點規定：「管理權人申報其檢修結果之期
    限，其為各類場所消防安全設備設置標準規定之甲類場所者
    ，每半年1 次，即每年6 月30日及12月31日前申報；甲類以
    外場所，每年1 次，即每年12月31日前申報。……」又「各
    級消防主管機關辦理消防安全檢查違法案件處理注意事項」
    表四、違反消防法第9 條有關檢修設備規定裁處基準表規定
    ：「適用法條：消防法第38條第2 項；違規情形：嚴重違規
    ；次數：第1 次處2 萬元以下。」「附註一、嚴重違規：未
    依規定委託消防專業枝術人員或專業檢修機構檢修。」
  (二)經查，本件原告向訴外人詹富雄承租桃園縣平鎮市○○路○
    段39-3號房屋（訴願卷第37-41 頁）供其負責之極峰公司（
    訴願卷第35-36 頁）使用，依契約對該場所有實際支配管理
    權，則原告為消防法第2 條所稱管理權人。而極峰公司屬消
    防法第6 條第3 項授權訂定之「各類場所消防安全設備設置
    標準」第12條規定之甲類以外場所，其管理權人即原告應依
    消防法第6 條規定，對上開場所設置並維護其消防安全設備
    ，並應依消防法第9 條第1 項、消防法施行細則第6 條第3
    項授權訂定之「各類場所消防安全設備檢修及申報作業基準
    」第1 篇第5 點規定，委託消防法第8 條所規定之消防設備
    師或消防設備士，定期檢修消防安全設備，並其檢修結果應
    依限（每年1 次，於12月31日前）報請當地消防機關備查。
    惟被告於100 年1 月4 日派員前往消防安全檢查，發現原告
    99年度未依規定委託消防專業技術人員或專業檢修機構辦理
    檢修申報，即開具編號第034777號消防安全檢（複）查不合
    規定限期改善通知單，限於同年2 月4 日前改善完畢；復於
    同年2 月16日前往複查，發現原告逾期仍不改善，核其情形
    屬嚴重違規，乃依消防法第38條第2 項、「各級消防主管機
    關辦理消防安全檢查違法案件處理注意事項」表四、違反消
    防法第9 條有關檢修設備規定裁處基準表之規定，以原處分
    處原告2 萬元罰鍰，經核於法並無違誤。
  (三)原告雖主張其僅為承租人，並非管理權人，無須了解複雜之
    消防法規，被告執法過當云云。惟查，原告承租系爭場所供
    其負責之極峰公司使用，依契約對該場所有實際支配管理權
    ，自屬消防法第2 條所稱管理權人，是原告依法本負有設置
    並維護其消防安全設備，及定期委託消防專業技術人員或專
    業檢修機構辦理檢修申報之義務，尚難以其為承租人而主張
    免責。又原告既為系爭場所之管理權人，原應注意消防法及
    其授權訂定之相關規定，設置並維護其消防安全設備，及定
    期委託消防專業技術人員或專業檢修機構辦理檢修申報，以
    維護公共安全，確保場所人員、鄰近居民與過往群眾之生命
    財產，惟其應注意而未注意，經被告通知限期改善，逾期卻
    仍不改善，依法自應受罰。
六、綜上所述，原告之主張均無可採。被告認定原告屬嚴重違規
    ，依消防法第38條第2 項、「各級消防主管機關辦理消防安
    全檢查違法案件處理注意事項」表四、違反消防法第9 條有
    關檢修設備規定裁處基準表之規定，裁處原告2 萬元罰鍰，
    於法並無不合；訴願決定予以維持，亦無違誤。原告猶執前
    詞，訴請撤銷，為無理由，爰不經言詞辯論，予以駁回。
七、本件事證已臻明確，兩造其餘攻擊防禦方法經本院審酌後，
    核與本件判決結果均不生影響，故不再逐項論述，附敘明之
    。
八、據上論結，本件原告之訴為無理由，爰依行政訴訟法第236
    條、第233 條第1 項、第98條第1 項前段，判決如主文。
中　　華　　民　　國　　100　 年　　9　　 月　　30　　日
　　　　　　　　　臺北高等行政法院第二庭
                                    法  官　曹瑞卿
上為正本係照原本作成。
本件以訴訟事件所涉及之法律見解具有原則性者為限，始得於本
判決送達後20日內向本院提出上訴狀並表明上訴理由，如已於本
判決宣示後送達前提起上訴者，應於判決送達後20日內補具上訴
理由（均按他造人數附繕本），且經最高行政法院許可後方得上
訴。
中　　華　　民　　國　　100　 年　　9　　 月　　30　　日
 　　　　　　　　　　 　　          書記官  黃玉鈴